臺灣高雄地方法院刑事判決　　　　　　　99年度訴字第1102號
公　訴　人　臺灣高雄地方法院檢察署檢察官
被　　　告　陸憲德
　　　　　　陸秀芳
前列二人共同
選任辯護人　林春華 律師
上列被告因誣告案件，經檢察官提起公訴（99年度偵字第1376號
、第1739號、1740號），本院判決如下：
    主  文
陸憲德共同犯誣告罪，處有期徒刑伍月。
陸秀芳共同犯誣告罪，處有期徒刑參月。緩刑貳年，並應向國庫
支付新臺幣伍萬元。
    事  實
一、陸憲德、陸秀芳明知邱吳秋霞於民國97年8 月8 日19時20分
    許，在被告陸憲德位於高雄縣茄萣鄉○○村○○○街108 之
    6 號住處附近，遭陸憲德以長柄鐮刀1 把割傷，因而受有右
    手中指2 公分撕裂傷之傷害事實，竟共同基於意圖使邱吳秋
    霞、邱英毅受刑事追訴處罰之犯意，於97年12月30日及98年
    5 月4 日具狀向臺灣高雄地方法院檢察署誣指：陸憲德並未
    傷害邱吳秋霞，邱吳秋霞對於陸憲德之前開傷害告訴係屬誣
    告；又證人邱英毅於97年度偵字第22811 號偵查時結證稱其
    案發時有在場，並看見陸憲德持有兇器等語係偽證，以此不
    實之事項，對邱吳秋霞、邱英毅分別提出誣告及偽證之刑事
    告訴告發，而向該管公務員誣告犯罪。嗣臺灣高雄地方法院
    檢察署偵查後，認邱吳秋霞、邱英毅罪嫌不足，而以98年度
    偵字第6359號為不起訴處分，陸憲德復行聲請再議，再由臺
    灣高等法院高雄分院檢察署以98年度上聲議字第489 號駁回
    再議而確定。
二、案經臺灣高雄地方法院檢察署檢察官自動簽分偵查起訴。
    理  由
壹、證據能力部分：
一、證人邱英毅於臺灣高雄地方法院檢察署（下稱高雄地檢署）
    97年度偵字第22811 號偵查時之證述有證據能力：
    按被告以外之人於偵查中向檢察官所為之陳述，除顯有不可
    信之情況者外，得為證據。刑事訴訟法第159 條之1 第2 項
    定有明文。被告以外之人於偵查中向檢察官所為陳述，雖為
    審判外之陳述，然依刑事訴訟法之規定，檢察官係代表國家
    偵查犯罪、實施公訴，依法有訊問被告、證人、鑑定人權利
    之人；且於實務運作時，檢察官偵查中向被告以外之人所取
    得之陳述，原則上均能遵守法律規定，不致於違法取供，故
    可信度極高，自得為證據。被告陸憲德、陸秀芳及辯護人於
    本院準備程序中對於證人邱英毅上開偵查時證述之證據能力
    ，有所爭執，然本院審酌證人邱英毅於偵查中向檢察官所為
    陳述，並無非法取供等非任意之陳述，亦無其他足認該陳述
    有何顯不可信之情事，且經具結，依上開規定，該陳述得作
    為本案證據。
二、按被告以外之人於審判外之陳述，雖不符刑事訴訟法第159
    條之1 至之4 之規定，然經當事人於審判程序同意作為證據
    ，法院審酌該言詞陳述或書面陳述作成時之情況，認為適當
    者，亦得為證據，刑事訴訟法第159 條之5 第1 項定有明文
    。本判決後開引用具有傳聞證據性質之證據資料，已經檢察
    官、被告陸憲德、陸秀芳及辯護人於準備程序期日同意為證
    據使用，是其縱無刑事訴訟法第159 條之1 至第159 條之4
    或其他傳聞法則例外之情形，亦經本院審酌該證據作成之情
    況，認為無違法取得情事，復無證明力明顯過低之情形，認
    為適當，均得為證據。
貳、實體部分：
一、訊據被告陸憲德、陸秀芳均矢口否認有何誣告之犯行，被告
    2 人均辯稱：當時是邱吳秋霞打被告陸憲德，被告陸憲德並
    沒有打邱吳秋霞，且證人邱英毅沒有在現場，他在偵查時證
    述看見被告陸憲德打邱吳秋霞是不實在云云。經查：
(一)、被告陸憲德於上開時地涉犯傷害邱吳秋霞案件（下稱系爭傷
    害案件）經本院以98年度易字第20號判處有期徒刑6 月，並
    經臺灣高等法院高雄分院以98年度上易字336 號駁回上訴確
    定在案；證人邱英毅就系爭傷害案件於97年8 月27日偵訊時
    結證稱：當天我剛好路過案發地點，看到被告陸憲德與告訴
    人邱吳秋霞在搶一支棍子，被告陸憲德叫他兒子出來，換他
    兒子與告訴人邱吳秋霞搶棍子，此時被告陸憲德就返家拿一
    支綁著棍子的鐮刀，他要持這支棍子打告訴人邱吳秋霞，告
    訴人邱吳秋霞伸手要搶被告這支有刀子的棍子就被割到手了
    等語；被告陸憲德、陸秀芳就系爭傷害案件於97年12月30日
    及98年5 月4 日對該案告訴人邱吳秋霞及證人邱英毅具狀告
    訴告發，並指稱：陸憲德並未傷害邱吳秋霞，邱吳秋霞對於
    陸憲德之前開傷害告訴係屬誣告，又證人邱英毅於97年度偵
    字第22811 號偵查時結證稱其案發時在場，並看見陸憲德持
    有兇器等語係偽證，上開誣告、偽證案件經高雄地檢署檢察
    官以98年度偵字第6359號為不起訴處分，陸憲德復行聲請再
    議，再由臺灣高等法院高雄分院檢察署以98年度上聲議字第
    489 號駁回再議而確定等情，有本院98年度易字第20號、臺
    灣高等法院高雄分院98年度上易字336 號判決、高雄地檢署
    97年8 月27日證人邱英毅訊問筆錄及證人結文（見97年度偵
    字第22811 號卷第10至12頁）、被告陸憲德、陸秀芳97年12
    月30日及98年5 月4 日刑事告訴狀（見98年度他字第2455
    號卷第2 至5 頁、98年度他字第2381號卷第26、27頁）、高
    雄地檢署98年度偵字第6359號不起訴處分書、臺灣高等法院
    高雄分院檢察署以98年度上聲議字第489 號處分書（見98年
    度偵字第6359號卷第8 至10、16、17頁）在卷可稽，並經本
    院依職權調閱臺灣高等法院高雄分院98年度上易字336 號全
    案卷宗查核屬實，此部分事實堪可認定。
(二)、證人邱吳秋霞於系爭傷害案件一審曾結證稱：97年8 月8 日
    晚上7 點多，我在住家旁邊掃地，看到被告陸憲德在圍牆邊
    照片，我會怕，就拿掃把揮他，他將我的掃把搶走，將我自
    我家拖到他家路邊的浴室門口，我請路人叫我家人出來，被
    告陸憲德就叫他兒子出來，他兒子出來後和他一起拉扯掃把
    ，被告陸憲德又放手跑進他家拿刀出來，朝我砍過來，該鐮
    刀柄的部分是木製的，刀身部分是彎曲的等語（見本院98年
    度易字第20號卷第59頁至第60頁背面），其復於本院本案審
    理時結證稱：我在門口掃地完畢，他拿相機來拍我，我就拿
    掃帚揮開他的相機，他就拉扯我手中的掃帚，我就被他拉到
    108 號之6 前，邱英毅騎機車到107 號前，我就跟他講請他
    幫我叫我家的人來，陸憲德就叫他一個兒子出來，就拉我掃
    帚，陸憲德就放手進去拿類似鐮刀彎彎的，有長柄的東西出
    來，作勢要砍我，結果我手被砍到，他砍完我就跑進去了等
    語（見本院卷第223 頁）；又證人邱英毅於系爭傷害案件偵
    查中結證稱：當天我正好經過案發地點，看到被告陸憲德與
    告訴人邱吳秋霞在搶一支棍子，被告陸憲德叫他兒子出來，
    換他兒子與告訴人邱吳秋霞搶棍子，此時被告陸憲德返家拿
    一支綁著棍子的鐮刀，他要持這支棍子打告訴人邱吳秋霞，
    告訴人邱吳秋霞伸手要搶這支綁有刀子的棍子時，就被割到
    手了，後來警方有到場處理等語明確（見97年度偵字第2281
    1 號卷第10頁），其於本院本案審理時結證稱：當時騎機車
    經過，看到他們爭吵，我停下來，看到被告陸憲德從租屋的
    地方拿出類似竹竿尾端有綁類似鐮刀的東西，與邱吳秋霞爭
    吵，邱吳秋霞就出手去抓，手就受傷了，後來就圍了很多人
    ，警察也有到場等語（見本院卷第220 、221 頁）。上開2
    人就被告陸憲德持長柄鐮刀傷害邱吳秋霞之情節均證述綦詳
    ，證述內容亦相互符合且前後一致，況證人邱英毅與被告陸
    憲德素不相識，亦據其證述在卷（見97年度偵字第22811 號
    卷第10頁），其等既無嫌隙仇怨，茍非事實，證人邱英毅應
    無甘冒刑責無端偽證之必要，足見其等上開證述內容應均非
    子虛，應堪採信；復經系爭傷害案件一審當庭勘驗監視錄影
    光碟，勘驗結果為：「97年8 月8 日下午7 時25分33秒，有
    2 名男子從廂型車前方的巷道內衝出（被告表示廂型車前方
    約5 、6 公尺處為其住家），其中1 人穿白色上衣及七分褲
    ，該穿著七分褲的男子於當日晚間7 時25分46秒走回廂型車
    前方巷道內，不久之後，該穿著七分褲的男子從巷道內走出
    ，手持長柄鐮刀1 把（時間是當日晚間7 時26分0 秒），光
    碟顯示該穿著七分褲男子於同日晚間7 時26分14秒起至同分
    20秒，持該長柄鐮刀1 把揮擊，並於同日晚間7 時26分27
    秒，持該長柄鐮刀1 把走向廂型車前方」，有上開光碟之勘
    驗筆錄1 份在卷可稽（見本院98年度易字第20號案件審易字
    卷第55頁），依上開勘驗結果，亦與證人邱吳秋霞及邱英毅
    證述之情節相符，再參以被告陸憲德於系爭傷害案件偵查中
    亦供稱：我當時並非如邱英毅所言持綁著鐮刀的刀子出來，
    我是拿著1 支棍子等語（見97年度偵字第22811 號卷第11頁
    ），足認被告陸憲德當時確實曾進入其住處後，再返回上開
    地點無誤，且其又於系爭傷害案件一審審理時供明：告訴人
    提出之監視器鏡頭向著我的住處，是自水溝照到我住處，照
    片中間原住址為79號，即是我做香料的工廠，也是我居住之
    地方等語在卷（見本院98年度易字第20號卷第63頁），亦徵
    上開勘驗筆錄中，身穿白衣、七分褲之男子所進入拿取長柄
    鐮刀之地點，確係被告陸憲德之住處無誤，是依上開說明，
    足認當時進入被告陸憲德家中拿取長柄鐮刀後，返回上開地
    點持鐮刀揮擊邱吳秋霞之人確係被告陸憲德至為灼然。又邱
    吳秋霞受有右手中指撕裂傷2 公分傷害之事實，亦有臺南市
    立醫院診斷證南字第0221010019號邱吳秋霞之診斷證明書1
    份在卷可稽（見系爭傷害案件警卷第19頁），此外，復有高
    雄縣政府警察局湖內分局茄萣分駐所警員鄭明德出具之職務
    報告及監視器翻拍照片2 張，及系爭傷害案件一審節錄之監
    視器翻拍照片14張附卷可憑（見系爭傷害案件警卷第1 頁、
    第21頁、本院98年度易字第20號卷第7 頁至第20頁）。是足
    認被告陸憲德有持前開長柄鐮刀傷害證人邱吳秋霞之行為無
    訛。
(三)、被告2 人雖辯稱：勘驗報告與案發現場不同，邱吳秋霞打完
    被告陸憲德之後就回去了，畫面中均未見邱吳秋霞及邱英毅
    在場，也沒看到有人發生爭吵或邱吳秋霞被傷害之情形，且
    經警方搜索亦未扣到上開長柄鐮刀云云。經查，依系爭傷害
    案件一審節錄之監視器翻拍照片所示（見本院98年度易字第
    20號卷第14頁至第16頁、第19頁至第20頁），被告揮擊長柄
    鐮刀攻擊告訴人之地點，雖因在監視器畫面右下方，已近鏡
    頭邊緣，因此僅攝入被告之影像，而未攝得告訴人及其餘圍
    觀者之全貌，惟邱吳秋霞與被告陸憲德發生爭吵後，被告陸
    憲德呼叫其子即被告陸秀芳自家中出來，與邱吳秋霞繼續拉
    扯掃把木柄，被告陸憲德則返回家中取出長柄鐮刀割傷邱吳
    秋霞一節，業據證人邱吳秋霞及邱英毅分別於系爭傷害案件
    一審審理時、偵查中及本院本案審理時證述綦詳，已如上述
    ，且依勘驗報告，被告於97年8 月8 日晚間7 時26分14秒至
    同分20秒，確實有持長柄鐮刀揮擊之動作，並於同日晚間7
    時26分27秒，持該長柄鐮刀走向廂型車前方，復依警員鄭明
    德出具之職務報告，亦載明其親見邱吳秋霞左手按捺中指，
    血流不止一情，足認邱吳秋霞與被告陸憲德發生爭吵後，仍
    停留在上開地點與被告陸秀芳拉扯掃把木柄，並無返回其住
    處之機會，因而遭被告陸憲德持長柄鐮刀砍傷甚明。又警方
    雖未扣得被告陸憲德用以犯案之長柄鐮刀，然警方逮捕被告
    陸憲德之時間為97年8 月8 日晚上8 時50分，執行搜索之時
    間為同日晚上10時45分至11時10分，距離同日晚上7 時26分
    之案發時間相隔已久，有高雄縣政府警察局97年8 月8 日搜
    索、扣押筆錄、湖內分局執行拘提逮捕告知本人通知書各1
    份可參（見系爭傷害案件警卷第13頁、第13頁背面、第16頁
    ），被告陸憲德自有充裕時間藏匿或丟棄上開長柄鐮刀，是
    其此部分之辯解，尚不足以為被告2 人有利之認定。
(四)、至證人陸源鴻於本院審理時證述：我阿公拿照相機時，邱吳
    秋霞就拿第二根棍子打我阿公，我阿公沒有打邱吳秋霞，我
    阿公拿相機拍浴室，邱吳秋霞就拿棍子打下去，相機就壞掉
    了，我阿公用手擋住棍子，後來搶到棍子，邱吳秋霞就叫邱
    德喜來搶棍子。97年我念幼稚園中班，我不知道幼稚園名稱
    ，我5 歲多就記得邱吳秋霞的名字，我記得5 歲多的事情，
    我不認識邱英毅，他沒有在場，97年8 月8 日我阿公與邱吳
    秋霞吵架時，我有在場，當時我躲在貨櫃屋後面，我有看到
    邱吳秋霞手流血，但我阿公沒有弄到她，是她自己回到家裡
    拿刀子割自己等語（見本院卷第229 至234 頁）。然被告2
    人於系爭傷害案件，從未主張有證人陸源鴻在場目睹本案，
    卻在本案才主張證人陸源鴻曾目睹案發經過，且案發時證人
    陸源鴻年僅五歲，其連自己就讀幼稚園名稱都不知道，竟能
    牢記邱吳秋霞及邱德喜姓名，實啟人疑竇，又證人陸源鴻既
    稱當時其躲在貨櫃屋後面，卻能看見所有案發經過及邱吳秋
    霞回到家裡拿刀子割自己之情節，亦與常理不符，是證人陸
    源鴻上開證述應係事後迴護之詞，難予憑信。
(五)、邱吳秋霞就系爭傷害案件對被告陸憲德提起之告訴及證人邱
    英毅就系爭傷害案件於97年8 月27日偵訊時，於案情有重要
    關係之事項結證稱：被告陸憲德拿一支綁著棍子的鐮刀要打
    告訴人邱吳秋霞，告訴人邱吳秋霞伸手要搶被告這支有刀子
    的棍子就被割到手等語（見97年度偵字第22811 號卷第10
    至12頁），核均與上開本院認定被告陸憲德有持前開長柄鐮
    刀傷害邱吳秋霞之事實相符，足認邱吳秋霞上開告訴內容及
    證人邱英毅就系爭傷害案件於97年8 月27日偵訊之結證屬實
    。又被告陸憲德於系爭傷害案件二審供稱：我就伸手去拉邱
    吳秋霞持有之掃把，後來邱吳秋霞的侄子也來幫忙，我無法
    抵擋，邱吳秋霞也請邱英毅回去叫家人，後來來了很多人，
    我就往我住處跑走了，我回到我家後我就打電話報案，之後
    我就沒有再出來等語（見臺灣高等法院高雄分院98年度上易
    字336 號卷第33頁），其於本院復稱：那是我提告的，因為
    陸秀芳是見證人，當時的情況他都清楚等語（見本院審易卷
    第25頁），另證人邱英毅於本院審理時證稱：被告陸秀芳有
    在場，但他有無參與什麼我不知道等語（見本院卷第221 頁
    ），是依被告陸憲德上開供述及證人邱英毅證述，被告陸憲
    德應明知證人邱英毅當時在現場一節，且被告陸秀芳亦在現
    場目睹且知悉案發經過。被告陸憲德、陸秀芳均明知邱吳秋
    霞並未捏造其遭被告陸憲德持前開長柄鐮刀傷害之情節及證
    人邱英毅並未為虛偽不實之證述，仍執意對邱吳秋霞及邱英
    毅分別提出誣告罪及偽證罪告訴告發，且被告陸憲德、陸秀
    芳其等所指訴邱吳秋霞誣告及邱英毅偽證之事實，均屬其親
    身經歷之事，並非出於誤會或懷疑有此事實而為申告，益徵
    被告陸憲德、陸秀芳顯有使邱吳秋霞及邱英毅受刑事追訴處
    罰之意圖及誣告之故意無訛。
(六)、綜上所述，本案被告陸憲德、陸秀芳共同誣告邱吳秋霞及邱
    英毅之犯行，事證明確，應依法論罪科刑。
二、按刑法誣告罪所侵害者，乃國家法益，故以1狀誣告2人，祇
    犯1個誣告罪，並非想像競合犯，無適用刑法第55條從一重
    處斷之餘地（最高法院49年度臺上字第883號判例意旨參照
    ）。核被告陸憲德、陸秀芳所為，係犯刑法第169條第1項之
    誣告罪。被告陸憲德、陸秀芳間，就上開犯行，有犯意聯絡
    及行為分擔，均係共同正犯。爰審酌被告陸憲德、陸秀芳明
    知邱吳秋霞及邱英毅並無誣告、偽證情事，仍分別對邱吳秋
    霞及邱英毅出誣告、偽證之刑事告訴告發，有使他人受刑事
    追訴處罰之虞，嚴重危害國家刑罰追訴權之正當、正確之行
    使，而使他人有遭受不當追訴、審判之虞，所為實有不該，
    暨被告陸憲德、陸秀芳犯罪態度、動機、目的、手段等一切
    情狀，分別量處被告陸憲德、陸秀芳如主文所示之刑，以資
    懲儆。另念被告陸秀芳前未曾因案受有期徒刑以上刑之宣告
    ，有臺灣高等法院被告前案紀錄表在卷足稽，被告陸秀芳素
    行尚好，係為偏袒父親即被告陸憲德，一時思慮欠週，致罹
    刑章，其經此偵審程序後，應知所警惕，而無再犯之虞，本
    院因認其所受刑之宣告，以暫不執行為適當，爰併予宣告緩
    刑2 年，並應向國庫支付新臺幣（下同）5 萬元，以啟自新
    。又本判決主文所定之負擔，即被告應向國庫支付5 萬元之
    諭知，依刑法第74條第4 項規定，得為民事強制執行名義，
    如未履行該負擔情節重大者，檢察官並得依刑事訴訟法第
    476 條、刑法第75條之1 第1 項第4 款規定，聲請撤銷緩刑
    宣告，併予敘明。
據上論斷，應依刑事訴訟法第299條第1項前段，刑法第28條、第
169條第1項、第74條第1項、第2項第4款，判決如主文。
本案經檢察官周天畏到庭執行職務
中    華    民    國   100    年    6     月    15    日
                  刑事第十九庭審判長法  官  陳志銘
                                    法  官  黃宣撫
                                    法  官  吳芝瑛
以上正本證明與原本無異。
如不服本判決應於收受送達後10日內向本院提出上訴書狀，並應
敘述具體理由；如未敘述上訴理由者，應於上訴期間屆滿後20日
內向本院補提理由書（均須按他造當事人之人數附繕本）「切勿
逕送上級法院」。
中    華    民    國   100    年    6     月    15    日
                                    書記官 王楨珍
附錄論罪科刑法條：
刑法第169條
意圖他人受刑事或懲戒處分，向該管公務員誣告者，處 7 年以
下有期徒刑。
意圖他人受刑事或懲戒處分，而偽造、變造證據，或使用偽造、
變造之證據者，亦同。